【裁判字號】    95,裁,2220
【裁判日期】    951005
【裁判案由】    徵收補償
【裁判全文】
最  高  行  政  法  院  裁  定
                                     95年度裁字第02220號
上  訴  人  辛○○
            己○○
            庚○○
            丁○○
            癸○○
            丙○○
            戊○○
            甲○○○
            壬○○
共      同
訴訟代理人  羅明宏律師
被 上訴 人  宜蘭縣羅東鎮公所
代  表  人  乙○○
上列當事人間因徵收補償事件，上訴人對於中華民國94年4月21
日臺北高等行政法院93年度訴字第713號判決，提起上訴，本院
裁定如下：
    主  文
上訴駁回。
上訴審訴訟費用由上訴人負擔。
    理  由
一、按當事人依行政訴訟法第243條第1項規定，以高等行政法院
    判決有不適用法規或適用法規不當為上訴最高行政法院之理
    由時，其上訴狀或理由書應有具體之指摘，並揭示該法規之
    條項或其內容。若係成文法以外之法則，應揭示該法則之意
    旨。倘為司法院解釋、或本院之判例，則應揭示該判解之字
    號或其內容。上訴狀或理由書如未依此項方法表明者，即難
    認為已對高等行政法院判決之違背法令有具體之指摘，其上
    訴自難認為合法。
二、查本件上訴意旨略以：依司法院釋字第400號、440號解釋意
    旨，既成道路之所有權人受有特別犧牲，社會公眾因而受益
    ，應享有相當補償之「權利」，當指公法上權利。基於保護
    規範理論，土地徵收條例第1條、第3條、第30條第1項等規
    定，即為司法院釋字第400號解釋中，所指國家應依「法律
    」辦理徵收給予補償之法律。實務上，台灣省政府亦有相關
    見解可為參酌。原判決雖認為司法院釋字第400號解釋所稱
    「國家應依法律之規定辦理徵收給予補償」中之「法律」，
    應指國會制訂之法律，卻未說明為何由立法院三讀通過並公
    佈施行之土地徵收條例等相關規定，並非此處所稱之法律？
    為何無適用之餘地？原判決自有不適用法規之違法。又系爭
    土地為公共設施保留地而非既成道路，原判決引據本院45年
    判字第8號判例，認為系爭土地成為道路供公眾使用多年，
    應認為已因時效完成而有公用地役關係存在，此道路土地已
    成為他有公物中之公共用物，難謂無法律上原因云云，惟查
    上開判例適用對象係既成道路，至於私人土地因公權力機關
    不法行為變更為道路使用，此不法性不會因時間經過而消除
    ，即無所謂因時效完成而產生公用地役關係，豈非鼓勵行政
    機關公然犯法？原判決顯有適用法規不當之違法。爰請廢棄
    原判決，並撤銷訴願決定及原處分等語。經核上訴論旨雖以
    原判決有適用法規不當及不適用法規之違法為由，惟核其內
    容，乃上訴人仍執詞已於原審起訴陳述而為原判決所不採之
    主張，並以其對法律上見解之歧異，就原審取捨證據、認定
    事實之職權行使，指摘其為不當；然對原判決究竟有何違背
    法令之事由，並未具體指明。參照首揭規定，其上訴顯難認
    為合法，應予駁回。
三、依行政訴訟法第249條第1項前段、第104條、民事訴訟法第
    95條、第78條、第85條第1項前段，裁定如主文。
中    華    民    國    95    年    10    月    5     日
                  第三庭審判長法  官  趙  永  康
                              法  官  林  茂  權
                              法  官  鄭  忠  仁
                              法  官  黃  淑  玲
                              法  官  黃  本  仁
以  上  正  本  證  明  與  原  本  無  異
中    華    民    國    95    年    10    月    5     日
                              書記官  王  福  瀛


司法院資訊處製作；財團法人民間司法改革基金會備份。
